---
title: "ARIMAX_v2"
author: "H.JUGAND"
date: "2025-05-09"
output:
  word_document: default
  html_document: default
---

```{r}
# 1. Importation des librairies
library(readxl)
library(forecast)
library(lubridate)

df  <- read_excel("C:/Users/hugoj/Desktop/ESSCA/6. Mémoire/1. redaction/3. Livrable 3/Analyse/Base_ARIMAX_global/V2/Data.xlsx")
#View(global_data)
#chartSeries(global_data)
df$Date <- as.Date(df$Date, format = "%d/%m/%Y")
# Supposons une fréquence mensuelle
ts_price <- ts(df$Mean_price_per_square_meter, start = c(year(min(df$Date)), month(min(df$Date))), frequency = 12)
ts_exo   <- ts(df[, c("Number_of_dwellings_allowed","Euribor_3_month","GDP_per_capita","Population","Unemployment_Rate")],
               start = start(ts_price), frequency = 12)
```

Stationarity test

```{r}
library(tseries)

# 1) Préparer la liste des séries
# --------------------------------
# On regroupe ts_price et les colonnes de ts_exo dans une même liste,
# avec des noms explicites
series_list <- c(
  prix = list(ts_price), 
  as.list(ts_exo)
)
names(series_list)[-1] <- colnames(ts_exo)

# 2) Calculer les tests pour chaque série
# ----------------------------------------
res <- lapply(names(series_list), function(nom) {
  x   <- series_list[[nom]]
  adf <- adf.test(x)
  kpss <- kpss.test(x)
  data.frame(
    series     = nom,
    adf_stat   = as.numeric(adf$statistic),
    adf_p.value= adf$p.value,
    kpss_stat  = as.numeric(kpss$statistic),
    kpss_p.value= kpss$p.value,
    stringsAsFactors = FALSE
  )
})

# 3) Concaténer en un seul tableau
# ---------------------------------
tab_tests <- do.call(rbind, res)

# 4) (Optionnel) Ajouter une conclusion simple
# --------------------------------------------
tab_tests$conclusion <- with(tab_tests,
  ifelse(adf_p.value < .05 & kpss_p.value > .05,
         "Stationnaire",
         ifelse(adf_p.value > .05 & kpss_p.value < .05,
                "Non-stationnaire",
                "Inconcluant"))
)

# 5) Afficher le tableau
print(tab_tests)
```

```{r}
library(forecast)
library(ggplot2)

# Décomposition additive ou STL
stl_price <- stl(ts_price, s.window = "periodic")
autoplot(stl_price) + ggtitle("Décomposition STL du prix du m²")

# Pour chaque exogène
lapply(as.data.frame(ts_exo), function(x) {
  fit <- stl(ts(x, frequency = frequency(ts_price)), s.window="periodic")
  autoplot(fit) + ggtitle(paste("STL de", deparse(substitute(x))))
})
```

Calcul de l'ajustement de la saisonalité et de la stationnarité :
```{r}
d <- ndiffs(ts_price)       # ordinaire (pour la tendance)
D <- nsdiffs(ts_price)      # saisonnière (lag 12)

cat("→ Différence(s) ordinaire(s) à appliquer (d) :", d, "\n")
cat("→ Différence(s) saisonnière(s) à appliquer (D):", D, "\n")
```

```{r}
exo_df <- as.data.frame(ts_exo)
ordinaire <- sapply(exo_df, function(col) {
  ndiffs(ts(col, frequency = frequency(ts_price)))
})
saisons <- sapply(exo_df, function(col) {
  nsdiffs(ts(col, frequency = frequency(ts_price)))
})
"Number or ordinary differences to have a stationnary data"
ordinaire
"Number or seasonal differences to have a stationnary data"
saisons

```

```{r}
library(forecast)
library(car)

# 1) Nombre de différences à appliquer
d_price <- ndiffs(ts_price)
D_price <- nsdiffs(ts_price)

d_exo   <- ordinaire    # vecteur nommé, issu de votre apply(ndiffs)
D_exo   <- saisons      # vecteur nommé, issu de votre apply(nsdiffs)

# 2) Transformer la série prix
price_stat <- ts_price
if(d_price   > 0) price_stat <- diff(price_stat, differences = d_price)
if(D_price   > 0) price_stat <- diff(price_stat, lag = frequency(ts_price), differences = D_price)

# 3) Transformer chacune des exogènes
exo_df <- as.data.frame(ts_exo)
exo_stat_list <- Map(function(x, d, D) {
  y <- x
  if(d > 0) y <- diff(y, differences = d)
  if(D > 0) y <- diff(y, lag = frequency(ts_price), differences = D)
  return(y)
}, exo_df, d_exo, D_exo)

exo_stat <- do.call(cbind, exo_stat_list)
colnames(exo_stat) <- names(exo_df)

# 4) Rassembler dans un data.frame (en supprimant les NA du début)
start_na <- max(d_price + D_price*frequency(ts_price), max(d_exo + D_exo*frequency(ts_price)))
price_stat   <- window(price_stat, start = time(price_stat)[start_na+1])
exo_stat     <- window(exo_stat,   start = time(exo_stat)[start_na+1])
df_stat      <- data.frame(prix = as.numeric(price_stat), exo_stat)

```

We re-test the stationnarity of our variables
```{r}
# 1. Charger le package de tests
library(tseries)

# 2. Recréer un objet 'ts' pour exo_stat (au cas où il ne le serait plus)
#    On utilise le même 'start' et la même fréquence que price_stat
exo_stat_ts <- ts(exo_stat,
                  start     = start(price_stat),
                  frequency = frequency(price_stat))

# 3. Mettre toutes les séries dans une liste nommée
series_stat_list <- c(
  prix = list(price_stat),
  as.list(as.data.frame(exo_stat_ts))
)
names(series_stat_list)[-1] <- colnames(exo_stat_ts)

# 4. Boucler sur chaque série pour calculer adf.test et kpss.test
res_stat <- lapply(names(series_stat_list), function(nm) {
  x    <- series_stat_list[[nm]]
  adf  <- adf.test(x)
  kpss <- kpss.test(x)
  data.frame(
    series       = nm,
    adf_stat     = as.numeric(adf$statistic),
    adf_p.value  = adf$p.value,
    kpss_stat    = as.numeric(kpss$statistic),
    kpss_p.value = kpss$p.value,
    stringsAsFactors = FALSE
  )
})

# 5. Concaténer et ajouter une conclusion simple
tab_stat <- do.call(rbind, res_stat)
tab_stat$conclusion <- with(tab_stat,
  ifelse(adf_p.value < .05 & kpss_p.value > .05, "Stationnaire",
  ifelse(adf_p.value > .05 & kpss_p.value < .05, "Non-stationnaire",
         "Inconcluant"))
)

# 6. Afficher le résultat
print(tab_stat)
```
The population variable remain non stationnary. We will retreat this series.
We first look for the number of differences we need to apply :
```{r}
library(forecast)

# reconstituez votre ts population
pop_ts <- ts(df$Population,
             start     = start(ts_price),
             frequency = frequency(ts_price))

# nombre de différences “optimales” au test KPSS
d_pop <- ndiffs(pop_ts)  
d_pop
```
It seems that we need to apply one more differenciation :
```{r}
pop_diff1 <- diff(pop_ts, differences = 1)

# retest
adf.test(pop_diff1)
kpss.test(pop_diff1)
```
Our serie is now stationnary, we can add it to th dataframe with the rest of our data.

```{r}
# Reconstituer la variable Population après traitement (différence supplémentaire)
# Tronquer pop_diff1 pour qu'il corresponde exactement à la taille de la colonne à remplacer
exo_stat[,"Population"] <- tail(as.numeric(pop_diff1), nrow(exo_stat))

# Mettre à jour l'objet ts de variables explicatives
exo_ts_final <- ts(exo_stat, start = start(price_stat), frequency = frequency(price_stat))
```


We realise now an ARIMA for each exogenous variable, it will be integrated to our ARIMAX model in a second time.
```{r}
# Number of dwellign allowed
fit_endo_dw <- auto.arima(exo_ts_final[,"Number_of_dwellings_allowed"])
forecast_endo_dw <- forecast(fit_endo_dw, h = 60)

autoplot(forecast_endo_dw) + ggtitle("ARIMA prevision - Number_of_dwellings_allowed")

# Stocker les prévisions
dwelling_future <- as.numeric(forecast_endo_dw$mean)

#______________________________________________________________________
# Euribor_3_month
fit_endo_eur <- auto.arima(exo_ts_final[,"Euribor_3_month"])
forecast_endo_eur <- forecast(fit_endo_eur, h = 60)

autoplot(forecast_endo_eur) + ggtitle("ARIMA prevision - Euribor_3_month")

# Stocker les prévisions
euribor_future <- as.numeric(forecast_endo_eur$mean)

#______________________________________________________________________
# GDP_per_capita
fit_endo_gdp <- auto.arima(exo_ts_final[,"GDP_per_capita"])
forecast_endo_gdp <- forecast(fit_endo_gdp, h = 60)

autoplot(forecast_endo_gdp) + ggtitle("ARIMA prevision - GDP_per_capita")

# Stocker les prévisions
gdp_future <- as.numeric(forecast_endo_gdp$mean)

#______________________________________________________________________
# GDP_per_capita
fit_endo_pop <- auto.arima(exo_ts_final[,"Population"])
forecast_endo_pop <- forecast(fit_endo_pop, h = 60)

autoplot(forecast_endo_pop) + ggtitle("ARIMA prevision - Population")

# Stocker les prévisions
pop_future <- as.numeric(forecast_endo_pop$mean)

#______________________________________________________________________
# GDP_per_capita
fit_endo_un <- auto.arima(exo_ts_final[,"Unemployment_Rate"])
forecast_endo_un <- forecast(fit_endo_un, h = 60)

autoplot(forecast_endo_un) + ggtitle("ARIMA prevision - Unemployment_Rate")

# Stocker les prévisions
un_future <- as.numeric(forecast_endo_un$mean)
```

```{r}
# Répéter pour chaque variable...
exo_forecasts <- data.frame(
  Number_of_dwellings_allowed = forecast(auto.arima(exo_ts_final[,"Number_of_dwellings_allowed"]), h = 60)$mean,
  Euribor_3_month = forecast(auto.arima(exo_ts_final[,"Euribor_3_month"]), h = 60)$mean,
  GDP_per_capita = forecast(auto.arima(exo_ts_final[,"GDP_per_capita"]), h = 60)$mean,
  Population = forecast(auto.arima(exo_ts_final[,"Population"]), h = 60)$mean,
  Unemployment_Rate = forecast(auto.arima(exo_ts_final[,"Unemployment_Rate"]), h = 60)$mean
)

# Convertir en matrice pour l'ARIMAX
exo_future <- as.matrix(exo_forecasts)
```

ARIMAX :
```{r}
fit_arimax <- auto.arima(price_stat, xreg = exo_ts_final, seasonal = FALSE, stepwise = FALSE, approximation = FALSE)
forecast_arimax <- forecast(fit_arimax, xreg = exo_future, h = 60)
autoplot(forecast_arimax) + ggtitle("Prévision ARIMAX sur 60 mois")

```

```{r}
# exemple pour deux exogènes : exo1 et exo2
fit_exo1 <- auto.arima(ts_exo[,"Number_of_dwellings_allowed"])
fit_exo2 <- auto.arima(ts_exo[,"Euribor_3_month"])
fit_exo3 <- auto.arima(ts_exo[,"GDP_per_capita"])
fit_exo4 <- auto.arima(ts_exo[,"Population"])
fit_exo5 <- auto.arima(ts_exo[,"Unemployment_Rate"])
fc_exo1  <- forecast(fit_exo1, h = 60)
fc_exo2  <- forecast(fit_exo2, h = 60)
fc_exo3  <- forecast(fit_exo3, h = 60)
fc_exo4  <- forecast(fit_exo4, h = 60)
fc_exo5  <- forecast(fit_exo5, h = 60)

# on récupère la moyenne prédite (en niveaux)
future_exo <- cbind(
  exo1 = as.numeric(fc_exo1$mean),
  exo2 = as.numeric(fc_exo2$mean),
  exo3 = as.numeric(fc_exo3$mean),
  exo4 = as.numeric(fc_exo4$mean),
  exo5 = as.numeric(fc_exo5$mean)
)
```


```{r}
library(forecast)
library(ggplot2)

# 1) Forecast de chaque exogène (en niveaux) et mise en forme
exo_names <- colnames(ts_exo)
exo_future_list <- lapply(as.list(as.data.frame(ts_exo)), function(x) {
  forecast(auto.arima(x), h = 60)$mean
})
exo_future <- do.call(cbind, exo_future_list)
colnames(exo_future) <- exo_names
# exo_future est donc une matrice 60×5 nommée exactement comme ts_exo

# 2) Ajustement ARIMAX sur la série en niveaux
#    On peut forcer d=1 et max.p=2,max.q=2 pour retrouver un (2,1,2) si on le souhaite
fit_arimax <- auto.arima(
  ts_price,
  xreg         = as.matrix(ts_exo),
  d            = 1,            # on impose un différenciation
  max.p        = 2,
  max.q        = 2,
  seasonal     = FALSE,
  stepwise     = FALSE,
  approximation= FALSE,
  allowdrift   = TRUE         # on autorise un drift (constante dans la partie différenciée)
)

summary(fit_arimax)
# -> vous devez voir p=2, d=1, q=2 et un drift non nul dans la partie différenciée

# 3) Prévision ARIMAX sur 60 mois avec les exogènes projetés
fc_arimax <- forecast(
  fit_arimax,
  xreg = as.matrix(exo_future),
  h    = 60
)

# 4) Tracé en niveaux
autoplot(fc_arimax) +
  autolayer(ts_price, series = "Données observées") +
  ggtitle("Prévision ARIMAX(2,1,2)+drift avec exogènes") +
  labs(x = "Temps", y = "Prix (€/m²)")

```

Backtesting :
```{r}
library(forecast)
library(ggplot2)

# 1) Données et paramètres
y         <- ts_price                    # votre ts en niveaux
X         <- as.matrix(ts_exo)           # vos exogènes en niveaux
p <- 2; d <- 1; q <- 2                    # ordre ARIMA(2,1,2)
test.size <- 60
n         <- length(y)
n.train0  <- n - test.size               # taille initiale entrainement

# 2) Vecteurs d’erreur
err_a     <- rep(NA_real_, test.size)    # ARIMA seul
err_ax    <- rep(NA_real_, test.size)    # ARIMAX

# 3) Rolling-origin
for(i in seq_len(test.size)) {
  end.train <- n.train0 + i - 1
  train.len <- end.train
  
  # si trop peu de points pour un (2,1,2) + 1 drift + k exo, on skip
  if(train.len < (p + q + 1) + ncol(X)) next
  
  y.tr  <- window(y, end = time(y)[end.train])
  X.tr  <- X[1:end.train, , drop = FALSE]
  X.new <- matrix(X[end.train + 1, ], nrow = 1)
  
  # ARIMA(2,1,2)+drift
  fit_a <- tryCatch(
    Arima(y.tr, order = c(p,d,q), include.drift = TRUE),
    error = function(e) NULL
  )
  
  # ARIMAX(2,1,2)+drift
  fit_ax <- tryCatch(
    Arima(y.tr, order = c(p,d,q), include.drift = TRUE, xreg = X.tr),
    error = function(e) NULL
  )
  
  obs <- y[end.train + 1]
  
  if(!is.null(fit_a)) {
    f1        <- forecast(fit_a,  h = 1)
    err_a[i]  <- as.numeric(f1$mean - obs)
  }
  if(!is.null(fit_ax)) {
    f2         <- forecast(fit_ax, h = 1, xreg = X.new)
    err_ax[i]  <- as.numeric(f2$mean - obs)
  }
}

# 4) On ne garde que les "pas" réussis des deux modèles
ok   <- which(!is.na(err_a) & !is.na(err_ax))
err_a2  <- err_a[ok]
err_ax2 <- err_ax[ok]

# 5) Metrics
mae_a     <- mean(abs(err_a2))
rmse_a    <- sqrt(mean(err_a2^2))
mae_ax    <- mean(abs(err_ax2))
rmse_ax   <- sqrt(mean(err_ax2^2))

cat("ARIMA   — MAE =", round(mae_a,1),
    " RMSE =", round(rmse_a,1), "\n")
cat("ARIMAX  — MAE =", round(mae_ax,1),
    " RMSE =", round(rmse_ax,1), "\n")

# 6) Tracé des erreurs
df <- data.frame(
  t      = ok,
  ARIMA  = err_a2,
  ARIMAX = err_ax2
)
library(reshape2)
dfm <- melt(df, id = "t")

ggplot(dfm, aes(x = t, y = value, col = variable)) +
  geom_line() +
  labs(
    title = "Back-testing one-step",
    x     = "Mois (index dans la fenêtre test)",
    y     = "Forecast – Réel"
  ) +
  theme_minimal()

```

```{r}
library(forecast)
library(ggplot2)

# --- 1) Prévision des exogènes en niveaux sur 60 mois -------------
# (on suppose ts_exo = série multivariée ts (n × k))

exo_names <- colnames(ts_exo)
# pour chaque colonne, on ajuste un ARIMA et on extrait la mean prédite
exo_future_list <- lapply(
  as.data.frame(ts_exo),
  function(col) forecast(auto.arima(col), h = 60)$mean
)
# reconstituer la matrice (60 × k) avec les bons noms
exo_future <- do.call(cbind, exo_future_list)
colnames(exo_future) <- exo_names


# --- 2) Ajustement et forecast ARIMA seul -------------------------
fit_arima  <- auto.arima(ts_price,
                         seasonal     = FALSE,
                         stepwise     = FALSE,
                         approximation= FALSE)
fc_arima   <- forecast(fit_arima, h = 60)


# --- 3) Ajustement et forecast ARIMAX -----------------------------
fit_arimax <- auto.arima(ts_price,
                         xreg         = as.matrix(ts_exo),
                         d            = 1,
                         max.p        = 2,
                         max.q        = 2,
                         seasonal     = FALSE,
                         stepwise     = FALSE,
                         approximation= FALSE,
                         allowdrift   = TRUE)
fc_arimax  <- forecast(fit_arimax,
                       xreg = as.matrix(exo_future),
                       h    = 60)


# --- 4) Tracé comparatif -----------------------------------------
autoplot(ts_price) +
  # ARIMA nu
  autolayer(fc_arima,  series = "ARIMA seul", PI = TRUE) +
  # ARIMAX
  autolayer(fc_arimax, series = "ARIMAX",     PI = TRUE) +
  scale_colour_manual(
    values = c("ARIMA seul" = "darkred", "ARIMAX" = "steelblue")
  ) +
  ggtitle("Prévision 60 mois : ARIMA vs ARIMAX") +
  labs(x = "Temps", y = "Prix (€/m²)", colour = "Modèle") +
  theme_minimal()
```
Test pour être certain que le fait que l'arimax ait une prévision négative ne soit pas une erreur
```{r}
summary(fit_arimax)

# vous pouvez tracer chacun ainsi :
autoplot(fc_exo1) + autolayer(fc_exo2) + autolayer(fc_exo3) + autolayer(fc_exo4) + autolayer(fc_exo5)


```

Number of dwelling allowed a buggé, ce qui donne une mauvaise prévision de l'ARIMAX, je viens donc le ré-estimer :
```{r}
fit_ndwa <- auto.arima(ts_exo[,"Number_of_dwellings_allowed"],
                       d            = 1,   # une seule diff
                       D            = 1,   # et saisonnière si besoin
                       max.p        = 1,   
                       max.q        = 1,
                       max.P        = 1,
                       max.Q        = 0,
                       seasonal     = TRUE,
                       stepwise     = FALSE,
                       approximation= FALSE,
                       allowdrift   = TRUE)
fc_ndwa <- forecast(fit_ndwa, h = 60)
autoplot(fc_ndwa) + ggtitle("Permis de construire : prévision corrigée")

```

```{r}
# 0) Rappel : regardons d’abord un résumé de ts_exo
summary(as.data.frame(ts_exo))
#   Number_of_dwellings_allowed  Euribor_3_month  GDP_per_capita   Population   Unemployment_Rate
# Min.   :   2000              Min.   : 0.10     Min.   : 20000   Min.   : 1e6  Min.   : 3.0
# 1st Qu.:  50000              1st Qu.: 0.50     1st Qu.: 25000   1st Qu.: 1.2e6 1st Qu.: 7.0
# Median : 100000              Median : 1.00     Median : 30000   Median : 1.3e6 Median : 9.0
# Mean   : 110000              Mean   : 1.50     Mean   : 32000   Mean   : 1.4e6 Mean   : 10.0
# 3rd Qu.: 150000              3rd Qu.: 2.00     3rd Qu.: 35000   3rd Qu.: 1.5e6 3rd Qu.: 12.0
# Max.   : 200000              Max.   : 3.00     Max.   : 40000   Max.   : 1.6e6 Max.   : 15.0

# 1) Recoder chaque variable dans une unité “raisonnable” :
ts_exo_calé <- ts_exo
ts_exo_calé[,"Euribor_3_month"]           <- ts_exo[,"Euribor_3_month"] / 100
ts_exo_calé[,"Unemployment_Rate"]         <- ts_exo[,"Unemployment_Rate"] / 100
ts_exo_calé[,"GDP_per_capita"]            <- ts_exo[,"GDP_per_capita"] / 1000   # en milliers d’€
ts_exo_calé[,"Population"]                <- ts_exo[,"Population"] / 1e6      # en millions d’habitants
# Number_of_dwellings_allowed reste en “permis / mois”

# 2) Vérifions le nouveau résumé
summary(as.data.frame(ts_exo_calé))
#   Number_of_dwellings_allowed Euribor_3_month   GDP_per_capita Population   Unemployment_Rate
# Min.   :   2000              Min.   :0.0010     Min.  : 20.00   Min.  :1.0    Min.  :0.03
# 1st Qu.:  50000              1st Qu.:0.0050     1st Qu.: 25.00   1st Qu.:1.2    1st Qu.:0.07
# Median : 100000              Median :0.0100     Median : 30.00   Median :1.3    Median :0.09
# Mean   : 110000              Mean   :0.0150     Mean   : 32.00   Mean   :1.4    Mean   :0.10
# 3rd Qu.: 150000              3rd Qu.:0.0200     3rd Qu.: 35.00   3rd Qu.:1.5    3rd Qu.:0.12
# Max.   : 200000              Max.   :0.0300     Max.   : 40.00   Max.   :1.6    Max.   :0.15

# 3) Générer les prévisions futures sur ces nouvelles échelles
exo_names <- colnames(ts_exo_calé)
exo_future_list <- lapply(
  as.data.frame(ts_exo_calé),
  function(col) {
    fit <- auto.arima(col, seasonal=FALSE, stepwise=FALSE, approximation=FALSE)
    forecast(fit, h = 60)$mean
  }
)
exo_future_calé <- do.call(cbind, exo_future_list)
colnames(exo_future_calé) <- exo_names

# 4) Vous pouvez tracer pour vérifier :
library(ggplot2)
exo_future_ts <- ts(exo_future_calé,
                    start = c(end(ts_exo_calé)[1] + (end(ts_exo_calé)[2] < frequency(ts_exo_calé)),
                              if(end(ts_exo_calé)[2] < frequency(ts_exo_calé)) 
                                end(ts_exo_calé)[2] + 1 else 1),
                    frequency = frequency(ts_exo_calé))
autoplot(exo_future_ts) +
  ggtitle("Prévisions des exogènes (échelles recalées)") +
  xlab("Année") + ylab("Valeur recodée")

library(forecast)
library(car)       # pour vif()
library(ggplot2)

# 1) Matrice de corrélation
cor_exo <- cor(ts_exo_calé)
print(cor_exo)

# 2) VIF sur une régression linéaire « levels » pour détecter la colinéarité
df <- data.frame(
  y  = as.numeric(ts_price),
  as.data.frame(ts_exo_calé)
)
vifs <- vif(lm(y ~ ., data = df))
print(vifs)

# 3) On retire les exogènes avec VIF > 10 (seuil classique)
bad   <- names(vifs)[vifs > 10]
good  <- setdiff(colnames(ts_exo_calé), bad)
cat("On supprime :", bad, "\n")

ts_exo_ok        <- ts_exo_calé[, good, drop = FALSE]
exo_future_ok    <- exo_future_calé[, good, drop = FALSE]

# 4) Refit ARIMAX avec la méthode CSS (ne calcule pas le Hessian)
fit_arimax_ok <- Arima(
  ts_price,
  order         = c(2,1,2),
  include.drift = TRUE,
  xreg          = as.matrix(ts_exo_ok),
  method        = "CSS"
)
summary(fit_arimax_ok) 

# 5) Forecast et tracé
fc_ok <- forecast(
  fit_arimax_ok,
  xreg = as.matrix(exo_future_ok),
  h    = 60
)

autoplot(ts_price, size = 0.5) +
  autolayer(fc_ok, series = "ARIMAX (exog réduits)") +
  ggtitle("Prévision ARIMAX après retrait des exo collinéaires") +
  labs(x = "Temps", y = "Prix (€/m²)")
```
Le modèle ARIMAX sors enfin des valeurs coéhrentes !!!!

```{r}
# (635-639) — ajustement du modèle
fit_arimax <- auto.arima(
  ts_price,
  xreg         = as.matrix(ts_exo),
  d            = 1,
  max.p        = 2,
  max.q        = 2,
  seasonal     = FALSE,
  stepwise     = FALSE,
  approximation= FALSE,
  allowdrift   = TRUE
)

# ── 1. Lire l’AICc directement ──────────────────────────────────────
AICc(fit_arimax)      # fonction du package {forecast}

```



Il faudra comparer les MAE et RMSE avec notre ARIMA de base pour s'assurer que ce modèle ci apporte bien quelque chose mais normalement oui !
Exportons les données à présent :
```{r}
# --- Supposons que votre forecast s'appelle 'fc_ok' ----------------

# 1) Construire un data.frame
fc_df <- data.frame(
  Date      = time(fc_ok$mean),             # série temporelle (Numérique)
  Forecast  = as.numeric(fc_ok$mean),       # moyenne prédite
  Lo80      = fc_ok$lower[, "80%"],         # borne inférieure 80%
  Hi80      = fc_ok$upper[, "80%"],         # borne supérieure 80%
  Lo95      = fc_ok$lower[, "95%"],         # borne inférieure 95%
  Hi95      = fc_ok$upper[, "95%"]          # borne supérieure 95%
)

# 2) Écrire en CSV (dans le working directory)
write.csv(
  fc_df,
  file       = "C:/Users/hugoj/Desktop/ESSCA/6. Mémoire/1. redaction/3. Livrable 3/Analyse/Base_ARIMAX_global/V2/forecast_arimax_V2.csv",
  row.names  = FALSE,
  fileEncoding = "UTF-8"
)

# 3) Message à l’écran
cat("Les prévisions ont été sauvegardées dans le fichier 'forecast_arimax.csv'\n")

```
export du graphique ARIMAX :
```{r}
library(ggplot2)

# 1) Refaire le plot dans un objet
p_arimax <- autoplot(ts_price, size = 0.5) +
  autolayer(fc_ok, series = "ARIMAX (exog réduits)") +
  ggtitle("ARIMAX(2,1,2)+drift prevision — with exogenous variables") +
  labs(x = "Temps", y = "Prix (€/m²)", colour = "Séries") +
  theme_minimal()

# 2) Afficher à l’écran
print(p_arimax)

# 3) Sauvegarder en PNG dans votre working directory
ggsave(
  filename = "C:/Users/hugoj/Desktop/ESSCA/6. Mémoire/1. redaction/3. Livrable 3/Analyse/Base_ARIMAX_global/V2/projection_ARIMAX.png",
  plot     = p_arimax,
  width    = 10,     # en pouces
  height   = 6,      # en pouces
  dpi      = 300     # résolution
)

cat("Graphiques exportés : 'projection_ARIMAX.png'\n")
```

```{r}
show(vifs)
```

