---
title: "Weather_VaR"
author: "H.JUGAND"
date: "2025-05-07"
output:
  word_document: default
  html_document: default
---

```{r}
library(readxl)   # pour lire les Excel
library(tseries)  # adf.test(), kpss.test()
library(car)      # vif()

# 1. Lecture des données
# Remplacez les chemins par les vôtres, ou placez les fichiers dans votre working directory
real_estate <- read_excel("C:/Users/hugoj/Desktop/ESSCA/6. Mémoire/1. redaction/3. Livrable 3/Analyse/WeatherVaR/Data/real_estate_price.xlsx")
exog_daily  <- read_excel("C:/Users/hugoj/Desktop/ESSCA/6. Mémoire/1. redaction/3. Livrable 3/Analyse/WeatherVaR/Data/All_exog_data_daily.xlsx")
```


```{r}
# 2. Mise en forme
# Suppose que chaque table a une colonne "date" au format "YYYY-MM-DD"
real_estate$Date <- as.Date(real_estate$Date)
exog_daily$Date  <- as.Date(exog_daily$Date)

# Fusion par date (inner join)
data_full <- merge(real_estate, exog_daily, by = "Date")
```


```{r}
# 3. Tests de stationnarité pour chaque série
# Prépare deux data.frames vide pour stocker résultats
adf_results  <- data.frame(series=character(), adf_stat=numeric(), adf_pvalue=numeric(), stringsAsFactors=FALSE)
kpss_results <- data.frame(series=character(), kpss_stat=numeric(), kpss_pvalue=numeric(), stringsAsFactors=FALSE)

# On exclut la colonne "date"
all_series <- setdiff(names(data_full), "Date")

for(col in all_series){
  ts_vec <- data_full[[col]]
  
  # ADF : H0 = présence d'une racine unitaire (non-stationnaire)
  adf <- tryCatch(adf.test(ts_vec), error=function(e) NULL)
  
  # KPSS : H0 = série stationnaire
  kpss <- tryCatch(kpss.test(ts_vec, null="Level"), error=function(e) NULL)
  
  if(!is.null(adf)){
    adf_results  <- rbind(adf_results, 
                          data.frame(series=col, 
                                     adf_stat=as.numeric(adf$statistic),
                                     adf_pvalue=adf$p.value,
                                     stringsAsFactors=FALSE))
  }
  if(!is.null(kpss)){
    kpss_results <- rbind(kpss_results,
                          data.frame(series=col,
                                     kpss_stat=as.numeric(kpss$statistic),
                                     kpss_pvalue=kpss$p.value,
                                     stringsAsFactors=FALSE))
  }
}

# Affichage des résultats
cat("\n=== ADF Test Results ===\n")
print(adf_results)
cat("\n=== KPSS Test Results ===\n")
print(kpss_results)

# Interprétation rapide :
# - ADF p-value < 0.05 ⇒ on rejette H0 (pas de racine unitaire) ⇒ série stationnaire.
# - KPSS p-value < 0.05 ⇒ on rejette H0 (série stationnaire) ⇒ probabilité que la série soit NON-stationnaire.
```


```{r}
# 4. Calcul des VIF sur le modèle price ~ exogènes
# Identifiez le nom exact de votre variable prix, par exemple "price_m2"
dep_var    <- "mean_price_square_meter"  # à remplacer par le nom réel dans real_estate
exog_vars  <- setdiff(all_series, dep_var)

# Construire dynamiquement la formule
fmla <- as.formula(paste(dep_var, "~", paste(exog_vars, collapse=" + ")))
lm_mod <- lm(fmla, data=data_full)

# Calcul des VIF
vif_vals <- vif(lm_mod)
vif_df   <- data.frame(variable=names(vif_vals), VIF=as.numeric(vif_vals), row.names=NULL)

cat("\n=== VIF Results ===\n")
print(vif_df)

# Interprétation des VIF :
# - VIF < 5 : colinéarité acceptable
# - VIF > 10 : forte colinéarité → envisager de retirer ou combiner des variables

```

Aucune de nos séries ne sont stationnaires, nous allons donc avancer dans nos recherches.
Nous allons d'abord désaisonaliser les séries.
```{r}
# convertir en ts mensuel ou journalier selon votre fréquence
# ici on part de data_full, avec date et colonnes de série
library(forecast)
# Pour la temperature d'abord
ts_temp <- ts(data_full$Mean_2m_temperature, frequency=365)  # fréquence journalière
# décomposition STL
stl_temp <- stl(ts_temp, s.window="periodic")
# série sans saison : le "remainder" + "trend"
data_full$Temp_desaiss <- seasadj(stl_temp)

# Pour les précipitations ensuite
ts_prec <- ts(data_full$Mean_total_precipitation, frequency=365)  # fréquence journalière
# décomposition STL
stl_prec <- stl(ts_prec, s.window="periodic")
# série sans saison : le "remainder" + "trend"
data_full$prec_desaiss <- seasadj(stl_prec)

# Pour le vent 
ts_wind <- ts(data_full$Mean_10m_wind, frequency=365)  # fréquence journalière
# décomposition STL
stl_wind <- stl(ts_wind, s.window="periodic")
# série sans saison : le "remainder" + "trend"
data_full$wind_desaiss <- seasadj(stl_wind)

# Pour le vent 
ts_cape <- ts(data_full$Mean_cape, frequency=365)  # fréquence journalière
# décomposition STL
stl_cape <- stl(ts_cape, s.window="periodic")
# série sans saison : le "remainder" + "trend"
data_full$cape_desaiss <- seasadj(stl_cape)

```

Nous allons maintenant différencier les séries non stationnaires :
```{r}
data_diff1 <- data_full  # on garde toutes les lignes

cols <- c("mean_price_square_meter", "Mean_10m_wind",
          "Mean_total_precipitation", "Mean_2m_temperature",
          "Mean_cape")

# on crée, pour chaque série, un vecteur [NA, diff(...)]
data_diff1[cols] <- lapply(data_full[cols], function(x) c(NA, diff(x)))

# ensuite si vous ne voulez pas garder la première ligne à NA :
data_diff1 <- data_diff1[-1, ]

```

Nous restestons la stationnarité : 
```{r}
check_stationarity <- function(vec){
  adf <- adf.test(vec)
  kpss <- kpss.test(vec, null="Level")
  return(c(adf_p=adf$p.value, kpss_p=kpss$p.value))
}

sapply(data_diff1[cols], check_stationarity)
# ou data_sdiff, ou data_logdiff selon celle que vous retenez
```
So we see there that all the ADF test are < 0.05 and that the KPSS are all equal 0.1 so we have stationary dataset

Extraction of the data in CSV :
```{r}
#— write the result
write.csv(data_diff1,
          "C:/Users/hugoj/Desktop/ESSCA/6. Mémoire/1. redaction/3. Livrable 3/Analyse/WeatherVaR/Data/Stat_data.csv",
          row.names = FALSE)

message("data well extracted")
```

